臺灣高等法院臺南分院刑事判決
110年度上易字第470號
上  訴  人  
即  被  告  陳炎煌



            陳炎輝



上二人共同
選任辯護人  羅清溪律師
上  訴  人                    
即  被  告  陳秋桂



上列上訴人即被告因賭博案件，不服臺灣臺南地方法院110年度
易字第544號中華民國110年7月30日第一審判決（起訴案號：臺
灣臺南地方檢察署110年度偵字第7360號），提起上訴，本院判
決如下：
    主  文
上訴駁回。
    事  實
一、陳炎煌、陳秋桂、陳炎輝（下稱陳炎煌等3人）共同基於意
    圖營利供給賭博場所及聚眾賭博之犯意聯絡，由陳炎煌自民
    國109年11月間起至110年3月20日凌晨零時23分止，以其不
    知情之邱佳真名義所承租、位在臺南市○○區○○路0段000號6
    樓之5房屋作為賭博場所，提供麻將、牌尺及骰子等物作為
    賭具，聚集賭客在上址處所以上開賭具賭博財物，並由陳秋
    桂、陳炎輝協助帶同賭客上樓、收取抽頭金及購買食物予賭
    客食用，其等並邀集賭客侯秀玲、王文材、邱献廷、徐慧娟
    、賴明山、周顯丞、吳永鉦等人一同以麻將賭博，其賭法係
    以新臺幣（下同）100元或200元為一底，一台均為50元，賭
    客輪流做莊，東南西北風算一圈，每自摸一次須繳交抽頭金
    50或100元不等，每打一圈提供抽頭金200元或400元。嗣於1
    10年3月20日凌晨零時23分許，為警持臺灣臺南地方法院（
    下稱原審法院）法官核發之搜索票，至上址執行搜索，當場
    查獲陳炎煌等3人，並查獲陳炎輝與賭客侯秀玲、王文材、
    邱献廷、徐慧娟、賴明山、周顯丞、吳永鉦分兩桌下注聚賭
    （下注賭博之賭客，另經警依社會秩序維護法各裁處罰鍰3,
    000元），同時扣得賭具麻將2副、骰子6顆、搬風2顆、牌尺
    8支等物，而查悉上情。
二、案經臺南市政府警察局第二分局移送臺灣臺南地方檢察署檢
    察官偵查起訴。
    理  由
壹、程序部分（證據能力）　　
　　原審判決以被告陳炎煌、陳秋桂、陳炎輝（下稱被告陳炎煌
    等3人）所犯並非死刑、無期徒刑或最輕本刑為3年以上有期
    徒刑或高等法院管轄第一審之案件以外之罪，被告陳炎煌等
    3人於原審準備程序中就被訴事實為有罪之陳述，經告知簡
    式審判程序之旨，並聽取被告與公訴人之意見後，依刑事訴
    訟法第273條之1規定，裁定依簡式審判程序審理，並諭知依
    簡式審判程序審理，不受刑事訴訟法第159條第1項、第161
    條之2、第161條之3、第163條之1、第164至第170條等傳聞
    法則之限制（原審卷第50至51頁）。嗣經檢察官及被告陳炎
    煌等3人於本院審理時對於本判決以下所引用被告以外之人
    於審判外之供述證據，均表示同意列為本案證據（本院卷第
    66、159頁）。本院審酌該等證據作成時之情狀，並無違法
    或不當等情形，認為以之作為本案之證據亦屬適當，且為證
    明本案犯罪事實所必要，依刑事訴訟法第159條之5規定，自
    有證據能力。
貳、認定犯罪事實所憑之證據及理由
一、訊據被告陳炎煌、陳秋桂於警詢、偵查中均坦承犯行，被告
    陳炎輝於警詢坦承犯行，偵查中否認犯行，渠等3人嗣於原
    審對於被訴犯罪事實均為認罪之供述（原審卷第56頁），然
    於本院審理時則均翻異前詞，矢口否認犯行，被告陳炎煌辯
    稱：承租該址，是朋友前來泡茶時再去開門，朋友拿錢請我
    買東西，沒有抽頭營利，警方查獲時，我在房間看電視。被
    告陳炎輝辯稱：只是單純參與賭博，但沒有共同開賭場，且
    已繳納賭博罰鍰。被告陳秋桂辯稱：我只是邱献廷的看護，
    為了照顧邱献廷才會到現場，邱献廷會請我幫忙買東西，警
    察到場時我在看電視，沒有參與賭博等語。辯護人則為被告
    陳炎煌辯稱：被告陳炎煌沒有抽頭營利，只是承租該址，朋
    友來泡茶時再去開門，並未涉犯刑法第268條之賭博罪。另
    為被告陳炎輝辯稱：參照行政罰法第26條第1、2項規定，一
    行為同時觸犯刑事法律及違反行政法上義務規定時，由於刑
    罰與行政罰同屬對於不法行為之制裁，而刑罰之懲罰作用較
    強，故依刑事法律處罰，即足資警惕時，實無一事二罰再處
    行政罰之必要，且刑事法律處罰，由法院依法定程序為之，
    較符合正當法律秩序，應優先適用。準此，一行為同時觸犯
    刑事法律及違反行政法上義務規定，行政機關得否科以與刑
    罰相類之行政處罰，端視該行為之刑事訴追或審判程序終局
    結果而定，在刑事審判程序尚未終局確定前，行政機關自不
    得逕予裁罰。反之，在刑事審判程序尚未終局確定前，如行
    政機關已逕予裁罰時，司法機關就已為起訴之刑事案件即應
    為無罪、免訴或不受理之判決。被告陳炎輝只參與賭博，並
    未抽頭營利，且因違反社會秩序維護法業經臺南市政府警察
    局第二分局裁罰3,000元罰鍰，業已繳納，故就其被訴刑法
    第268條之罪，請撤銷第一審判決另為適法判決等語。
二、經查：
　㈠被告陳炎煌等3人為兄妹關係，被告陳炎煌於109年間某時以
    邱佳真名義承租上址臺南市○○區○○路0段000號6樓之5房屋，
    月租8,500元，供被告陳炎煌、陳炎輝及邱献廷居住，邱献
    廷則向被告陳炎煌分租房間，被告陳秋桂因看護邱献廷亦居
    住該址，業據被告陳炎煌等3人於警詢、偵查、本院準備程
    序，證人邱献廷於警詢供述在卷（被告陳炎煌等3人部分見
    警卷第5、16、21頁，偵卷第21頁，本院卷第67-68頁；證人
    邱献廷部分見警卷第82頁）。
　㈡110年3月20日凌晨0時23分，警方持原審法院法官核發之搜索
    票，在上址執行搜索，查獲被告陳炎輝與賭客即證人侯秀玲
    、王文材、邱献廷、徐慧娟、賴明山、周顯丞、吳永鉦（下
    稱賭客侯秀玲等7人）分兩桌賭博麻將，當場查獲賭具麻將2
    副、骰子6顆、搬風2顆、牌尺8支等物扣案，有原審法院搜
    索票、臺南市政府警察局第二分局搜索扣押筆錄、扣押物品
    目錄表、現場照片14張附卷（警卷第153-167頁）暨上開扣
    案物可資佐證，並據證人即賭客侯秀玲等7人於警詢分別證
    述在卷。上開事實復為被告陳炎煌等3人所不爭執（本院卷
    第69頁不爭執事項）。
　㈢警方查獲當時，被告陳炎輝與證人即賭客侯秀玲等7人分兩桌
    賭博財物，證人侯秀玲、王文材、邱献廷、徐慧娟同桌賭博
    麻將（下稱甲桌），被告陳炎輝與證人賴明山、周顯丞、吳
    永鉦同桌賭博麻將（下稱乙桌），甲桌賭博方式係以100元
    打賭注底，每台50元，賭客輪流做莊，東南西北風算一圈，
    自摸一次給抽頭金50元，每打一圈抽200元；乙桌之賭博方
    式則以200元打賭注底，每台50元，賭客輪流做莊，東南西
    北風算一圈，每自摸一次給抽頭金100元，每打一圈抽400元
    等情，均據被告陳炎輝及證人侯秀玲等7人於警詢分別證述
    明確。是警方查獲當時，被告陳炎輝與證人侯秀玲等7人確
    有在上址以上開方式賭博麻將之事實，堪予認定。　
三、被告陳炎煌等3人於本院審理時雖均矢口否認被訴刑法第268
    條犯行，並以前詞置辯，惟查：
　㈠被告陳炎煌等3人對於前述被告陳炎輝與賭客侯秀玲等7人分
    成甲、乙桌賭博麻將、輪流做莊、每自摸一次給抽頭金50元
    、100元，及每打一圈給抽頭金200元、400元，該等抽頭金
    有用來購買便當、飲料供賭客食用之事實，固據被告陳炎煌
    等3人於警詢、偵查及本院審理時供述在卷，核與證人侯秀
    玲等7人均證述前往上址賭博時，有上述抽頭金，被告陳炎
    煌等3人有提供便當、飲料、礦泉水等情無違（警卷第66、8
    1、93、106、124、140頁）。然參照下列證人之證言，證人
    侯秀玲證述：「賭場老闆會來桌邊收抽頭金」、「老闆是陳
    炎煌」(警卷第49、50頁)；證人王文材證述：「（抽頭金由
    何人收取？）陳炎煌、陳炎輝、陳秋桂收取」，並指認被告
    陳炎煌等3人為賭場負責人（警卷第65、66頁）；證人邱献
    廷、徐慧娟均證稱：每打一圈抽200元給賭場租屋人陳炎煌
    等3人，提供作為礦泉水、便當及啤酒所用（警卷第81、93
    頁）；證人賴明山證述：「每打一圈抽400元給賭場負責人
    」、「經營是陳秋桂」、「場主是陳秋桂」（警卷第105、1
    06頁）；證人周顯丞證述：「我有自摸2圈，所以給陳炎煌
    抽頭金200元」、「陳炎煌承租該房子，經營是陳炎煌」、
    「賭場負責人（場主）為陳炎煌」（警卷第123、124頁）；
    證人吳永鉦證述：「抽頭要看現場當時是陳炎煌、陳炎輝及
    陳秋桂他們3兄妹誰在顧，他們會來賭桌旁收」（警卷第140
    頁）等語，均一致證述賭客輪流做莊，每打一圈的抽頭金，
    是交付被告陳炎煌等3人，雖上述證人有證述場主是被告陳
    炎煌，亦有證述是被告陳秋桂，此或係視該證人與被告3人
    之熟悉度而定，及當場所見由何人收取抽頭金而有不同，但
    並無證人證述抽頭金有交付被告陳炎煌等3人以外的賭客則
    係不爭之事實。此與被告陳炎煌供述：由我本人去收取抽頭
    金（警卷第6頁）。抽頭金由我或陳秋桂收取（偵卷第16頁
    ）；被告陳秋桂於警詢、偵查中供述：抽頭金由陳炎煌去收
    取。查獲當日，因陳炎煌在屋內睡覺，陳炎輝在賭博，他們
    沒空，我才會去收取抽頭金（警卷第18頁，偵卷第22頁）；
    被告陳炎輝供述：我弟弟陳炎煌承租該房子，經營也是我弟
    弟陳炎煌。抽頭金是我弟弟陳炎煌拿走，他叫陳秋桂去買東
    西（警卷第29頁，偵卷第20頁）等語，互核一致，足堪認定
    在賭博現場收取抽頭金的為被告陳炎煌等3人，且由被告陳
    秋桂或陳炎輝收取後，均交付被告陳炎煌。被告陳炎煌等3
    人於本院審理時翻異前詞，否認收取抽頭金，非但與其等先
    前警詢、偵訊及原審自白供述之事實不符，亦與前述證人即
    賭客侯秀玲等7人警詢證述情節迥異，要屬卸責之詞，委無
    足採。
  ㈡前述證人即賭客侯秀玲等7人均證述：被告陳炎煌等3人有提
    供飲料、便當等飲食乙情，與被告陳炎煌等3人辯稱自賭客
    收取的抽頭金用以購買便當、飲料等供賭客食用等語，尚無
    不符。然另參酌被告陳炎煌供述：「（抽頭金除了用來買便
    當飲料之外，剩餘的錢就是你自己留著使用？）是，收下來
    繳納電費」（警卷第16頁），被告陳秋桂供述：「（是否幫
    忙購買便當、飲料？）陳炎煌沒空時會由我幫忙」、「（買
    完剩餘的錢交付何人？）交給陳炎煌」、「（剩餘的錢陳炎
    煌如何處理？）陳炎煌用來當生活費用」（偵卷第22頁），
    可見被告陳炎煌等3人自賭客收取的抽頭金，在購買供賭客
    食用的便當、飲料之外，亦用於支應賭場場址之電費及被告
    陳炎煌的生活費，自堪認定被告陳炎煌係本於營利意圖提供
    賭博場所始向賭客收取抽頭金。
　㈢被告陳炎煌等3人另辯稱只是熟識好友前來泡茶云云，然警方
    於110年3月20日凌晨零時23分查獲當時，被告陳炎輝與證人
    侯秀玲等7人正分成兩桌在賭博麻將，業如前述，並參證人
    侯秀玲證述：「陳秋桂介紹我去的」、「迄今一共進出該賭
    場大約10次左右」（警卷第49頁）；證人王文材證述：「（
    迄今你一共進出該賭場幾次參與賭博？）我去過12次左右」
    （警卷第66頁）；證人邱献廷證述：「（該賭場何時開始供
    人賭博財物？）自109年就開始，但沒有每天賭博，只有朋
    友來時才會賭博，一週約2次左右，每次自晚上19時至23時
    左右」（警卷第81頁）；證人徐慧娟證述：自110年2月份迄
    今已去打牌4次左右（警卷第93頁）；證人賴明山證述：陳
    秋桂有打電話給我，請我過去賭博。進出該賭場參與賭博10
    -20幾次（警卷第106頁）；證人周顯丞證述：該賭場大約去
    過10次了（警卷第123-124頁）；證人吳永鉦證述：「這個
    地點我都會去那邊聊天，不是每次去都打牌，不過賭博至少
    也有過10次」（警卷第139頁），可見上開證人前往該處大
    多係為了賭博，且均在該處賭博多次已達一段期間。而被告
    陳炎煌等3人既有分工自賭客收取抽頭金，提供賭博場所，
    並提供賭客飲食，足堪認定已具經營賭博場所聚眾賭博的規
    模。
　㈣本案查獲經過
　　查臺南市政府警察局第二分局於110年3月間接獲民眾多次檢
    舉及報案，被告陳炎煌等3人居住之上址，每日中午14時許
    至凌晨2時許，聚眾賭博麻將，常常大肆暄嘩擾亂社區安寧
    ，多次向該住戶及管理委員會反應無效，寄望警方取締以恢
    復社區平靜安寧，警方曾於同年2月13日16時55分前往查處
    時，發現屋內有周顯丞、王文材等4人在打麻將，礙於法令
    無法直接搜索，乃於蒐集相關事證後，向原審法院聲請搜索
    票獲准，於110年3月20日凌晨0時23分至上址執行搜索查獲
    本案，業經本院調取原審法院110年度聲搜字第299號案卷查
    閱無訛（偵查報告等聲請搜索票相關證據資料影本見本院卷
    第179-190頁）。其次，被告陳炎煌等3人斯時居住之上址房
    屋所在為電梯大樓，須磁扣感應始得上下樓，因此賭客前來
    賭博時，必須事先撥打電話聯絡被告陳炎煌等3人，由被告
    陳炎煌等3人協助帶賭客進入住處，賭客交付的抽頭金係由
    被告陳炎煌收取，被告陳秋桂、陳炎輝幫忙收取後均會交付
    被告陳炎煌，由被告陳炎煌或委由被告陳秋桂購買賭客所需
    飲食等情，已據被告陳炎煌、陳秋桂於警詢、偵查中供述明
    確（警卷第18頁，偵卷第16頁）。參以證人即賭客王文材、
    徐慧娟、賴明山均證述：到該址會打電話聯絡陳炎輝下來帶
    其等上樓（警卷第66、94、106頁），證人吳永鉦則證述：
    這陣子比較常去，所以陳炎輝有給我電梯的磁扣，都用磁扣
    搭電梯上樓（警卷第140頁），可見被告陳炎煌等3人居住的
    上址處所，經常有賭客出入該處賭博財物，已持續相當的期
    間，且即或凌晨時分，仍有賭客聚眾賭博，妨害社區安寧，
    造成其他住戶反感，經多次反應無效，始向警方檢舉報案，
    因而查獲本案。
　㈤按共同實行犯罪行為之人，在合同意思範圍以內，各自分擔
    犯罪行為之一部，相互利用他人之行為，以達其犯罪之目的
    者，即應對於全部所發生之結果共同負責；共同正犯間非僅
    就其自己實行之行為負其責任，並在犯意聯絡之範圍內，對
    於其他共同正犯所實行之行為，亦應共同負責。至於共同之
    犯意聯絡，不論明示通謀或相互間默示合致，均屬之。是以
    共同正犯之行為，應整體觀察，就合同犯意內所造成之結果
    同負罪責，而非僅就自己實行之行為負責（最高法院104年
    度台上字第2457號判決參照）。本件警方查獲被告陳炎煌等
    3人居住之上址作為賭博場所，雖收取抽頭金之經營者為被
    告陳炎煌，警方查獲當時，被告陳炎煌、陳秋桂並未參與賭
    博行為，但如前所述，該址當時係供被告陳炎煌等3人居住
    ，被告陳炎輝、陳秋桂均有收取抽頭金交付被告陳炎煌，被
    告陳秋桂受被告陳炎煌指示以抽頭金購買便當、飲料提供賭
    客食用，所收取的抽頭金有用以支應該址電費及渠等生活費
    ，顯見被告陳炎煌等3人彼此間在主觀上有相互利用對方行
    為，分工合作，協力完成提供賭博場所、聚眾賭博之犯罪行
    為模式，自應就全部犯罪行為共同負責。
四、被告陳炎輝另辯稱其已經警依社會秩序維護法裁處罰鍰3千
    元，援引行政罰法第26條第1項前段之規定，主張本案應為
    無罪判決。惟按行政罰法第26條第1項前段固明定「一行為
    同時觸犯刑事法律及違反行政法上義務規定者，依刑事法律
    處罰之。」，即一行為同時觸犯刑事法律及違反行政法上義
    務規定時，由於刑罰與行政罰同屬對不法行為之制裁，而刑
    罰之懲罰作用較強，故在處罰目的相同且處罰方式相同時，
    若依刑事法律處罰，即足資警惕時，實無再處行政罰之必要
    ；且刑事法律處罰，由法院依法定程序為之，較符合正當法
    律秩序，應予優先適用。經查，被告陳炎輝與賭客侯秀玲等
    7人因本案經警查獲賭博罪，業由臺南市政府警察局第二分
    局以渠等違反社會秩序維護法第84條規定，各裁處罰鍰3,00
    0元，有該分局110年10月20日南市警二偵字第1100570767號
    函檢送處分書8份附卷供參（本院卷第101-110頁），臺南市
    政府警察局第二分局前述裁處依據為社會秩序維護法第84條
    「於非公共場所或非公眾得出入之職業賭博場所，賭博財物
    者，處9千元以下罰鍰」，與本案檢察官起訴被告陳炎輝涉
    犯刑法第268條意圖營利，供給賭博場所或聚眾賭博罪，顯
    然非屬同一行為，被告陳炎輝不能因違反社會秩序維護法第
    84條因賭博罪受裁處罰鍰為由，據以解免本案被訴刑法第26
    8條之刑事責任。至於被告陳炎輝若對於所裁處罰鍰不服，
    或對於所受裁處罰鍰處分有違反行政罰法第26條第1項前段
    一事不二罰規定之疑慮，係其是否另循行政爭訟程序救濟問
    題。
五、綜上所述，被告陳炎煌等3人上訴本院後，矢口否認犯行之
    辯解，均屬飾卸推諉之詞，委無足採，本案事證明確，被告
    陳炎煌等3人犯行均堪認定，應予論罪科刑。
參、論罪科刑
一、核被告陳炎煌等3人所為，均係犯刑法第268條前段之意圖營
    利供給賭博場所罪及同條項後段之意圖營利聚眾賭博罪。被
    告3人自109年11月間起至翌年3月20日止，以提供住處賭博
    場所方式聚集不特定人以上開方式賭博財物，並抽頭營利供
    給賭博場所及聚眾賭博之犯行，係於密切接近之時間、地點
    ，持續實行之複次行為，依社會通念，符合反覆、延續性之
    性質，應評價為包括一罪之集合犯。所犯上開意圖營利供給
    賭博場所及意圖營利聚眾賭博2罪，係以一行為觸犯數罪名
    ，為想像競合犯，應依刑法第55條規定從一情節較重之意圖
    營利聚眾賭博罪處斷。被告陳炎煌等3人間有犯意聯絡及行
    為分擔，應論以共同正犯。
二、上訴之判斷
    原審以被告3人共同犯意圖營利供給賭博場所及聚眾賭博罪
    ，依刑法第28條、第268條、第55條、第41條第1項前段，刑
    法施行法第1條之1等規定，審酌被告陳炎煌為主要經營者；
    被告陳秋桂協助收取抽頭金並交付予被告陳炎煌，另協助以
    抽頭金購買便當、飲料供賭客食用；被告陳炎輝則協助開門
    讓賭客入內賭博等工作；被告3人均有賭博之前案。另審酌
    被告陳炎煌小學畢業、未婚，無子女；被告陳秋桂小學畢業
    、喪偶，子女已成年；被告陳炎輝小學畢業、未婚，無子女
    ，被告3人目前均無業，暨其等之品行、智識程度、家庭、
    經濟狀況等一切情狀，分別量處被告陳炎煌有期徒刑4月，
    被告陳秋桂、陳炎輝各有期徒刑2月，並均諭知易科罰金折
    算標準。並依刑法第266條第4項之規定，就扣案當場賭博之
    賭具麻將2副、骰子6顆、搬風2顆、牌尺8支等物諭知沒收。
    復說明扣案之現金1,100元，因被告3人均否認為犯罪所得，
    又無證據證明屬兌換籌碼處之財物，未併予宣告沒收。核其
    認事用法俱無違誤，所為刑之宣告，亦係以行為人之責任為
    基礎，經審酌刑法第57條各款所列事項及其他一切情狀後而
    為，所量定之刑未逾越法定刑範圍，符合比例、公平及罪刑
    相當原則，亦稱允當。被告3人執前詞否認犯罪，提起上訴
    ，均為無理由，應予駁回。
據上論斷，應依刑事訴訟法第368條，判決如主文。　　
本案經檢察官郭文俐提起公訴，檢察官陳建弘到庭執行職務。 
　　
中    華    民    國   111    年    1     月    28    日
                  刑事第六庭    審判長法  官  張瑛宗
                                      法  官  李秋瑩
                                      法  官  林逸梅
以上正本證明與原本無異。
不得上訴。
                                      書記官  施淑華
中　　華　　民　　國　　111 　年　　1 　　月　　28　　日

附錄本案論罪科刑法條
中華民國刑法第268條
意圖營利，供給賭博場所或聚眾賭博者，處3年以下有期徒刑，
得併科9萬元以下罰金。